臺灣苗栗地方法院交通事件裁定　　　　 93年度交聲字第295號
原處分機關　交通部公路總局新竹區監理所苗栗監理站
異　議　人
即受處分人　甲○○
上列受處分人因違反道路交通管理處罰條例案件，對於交通部公
路總局新竹區監理所苗栗監理站93年11月9 日竹監苗字第裁54-F
00000000號（原舉發案號：苗栗縣警察局苗縣警交字第F0000000
0 號），聲明異議，本院裁定如下：
    主  文
原處分均撤銷。
甲○○汽車駕駛人，行經有燈光號誌管制之交岔路口闖紅燈之違
規，處罰鍰新臺幣貳仟柒佰元，並記違規點數參點。
    理  由
一、原處分機關略以：苗栗縣警察局執勤員警於民國93年9 月3
    日下午5 時10分，在苗栗縣竹南鎮○○路、科學路口（中華
    路全家超商）前，查獲異議人駕駛車號DC-8668 號自用小客
    車因「闖紅燈」違規，遂以苗縣警交字第F00000000 號逕行
    舉發，經通知聯郵寄異議人。嗣後異議人提出申訴，經交通
    部公路總局新竹區監理所苗栗監理站於93年11月9 日竹監苗
    字第裁裁54-F00000000號號裁決書裁處罰鍰新臺幣（下同）
    2700元（漏記違規點數3 點）。
二、聲明異議意旨略以：異議人即受處分人甲○○雖於上開時間
    有駕車經上開地點，但從未違規，舉發單位沒有提出違規照
    片，違規單也沒有異議人簽名，實難服人，爰依法聲明異議
    撤銷處分。
三、按汽車駕駛人，行經有燈光號誌管制之交岔路口闖紅燈者，
    處新臺幣1 千8 百元以上5 千4 百元以下罰鍰；汽車駕駛人
    有道路交通管理處罰條例，有第43條、第53條或第54條情形
    之一者，各記違規點數3 點，道路交通管理處罰條例第53條
    、第63條第1 項第3 款分別定有明文。
四、苗栗縣警察局竹南分局大同派出所執勤員警於93年9 月3日
    下午5 時10分，在苗栗縣竹南鎮○○路、科學路口（中華路
    全家超商）前，查獲異議人駕駛車號DC-8668 號自用小客車
    因「闖紅燈」違規，遂以苗縣警交字第F00000000 號逕行舉
    發，通知異議人，依違反道路交通管理事件統一裁罰基準及
    處理細則第11條第1 項第3 款規定，由舉發機關通知異議人
    ，異議人提出申訴，嗣原處分機關於93年11月9 日以竹監苗
    字第裁54-F00000000號違反道路交通管理事件裁決書，依道
    路交通管理處罰條例第53條（贅引第1 項、漏依據同法第63
    條第1 項第3 款規定記違規點數3 點），裁處異議人罰鍰新
    臺幣2700元，異議人於同年月17日收受該裁決書後，於同年
    11月20日提起異議等情，有上開裁決書，掛號郵件收件回執
    、舉發違反道路交通管理事件通知單、聲明異議、苗栗縣警
    察局竹南分局93年10月21日南警交字第093015772 號函等件
    影本附卷可稽，堪認為真實。至於異議人以上開辯詞至辯，
    然查：
    (1)按道路交通管理處罰條例第7-2 條規定「汽車駕駛人之行
      為有左列情形之一，當場不能或不宜攔截製單舉發者，得
      對汽車所有人逕行舉發處罰：一　闖紅燈或平交道。二
      搶越行人穿越道。三　違規停車而駕駛人不在場。四　不
      服指揮稽查而逃逸，或聞消防車、救護車、警備車、工程
      救險車之警號不立即避讓。五　違規停車或搶越行人穿越
      道，經各級學校交通服務隊現場導護人員簽證檢舉。六
      其他違規行為經以科學儀器取得證據資料者。前項逕行舉
      發，應記明車輛牌照號碼、車型等可資辨明之資料，查明
      汽車所有人姓名或名稱、住址後，製單舉發處罰之。第一
      項第六款以科學儀器取得證據資料，得委託民間辦理。」
      ，及依違反道路交通管理事件統一裁罰基準及處理細則第
      11條第1 項第1 款規定，行為人有違反道路交通管理處條
      例之情形者，應填製舉發違反道路交通管理事件通知單（
      以下簡稱通知單），並於被通知人欄予以勾記，如係當場
      舉發者，其通知聯應填記駕駛人或行為人姓名、性別、出
      生年月日、地址、
      牌號碼、車輛種類。被查獲之駕駛人或行為人為受處分人
      時，應將該通知單填記後交付該行為人簽名或蓋章收受之
      ；拒絕簽章者，並記明其事由，視為已收受。逕行舉發者
      ，應按已查明之資料填註車牌號碼、車輛種類、車主姓名
      或地址，並於通知單上方空白處加註逕行舉發之文字後，
      由舉發機關送達被通知人。因此，並無法律規定必須異議
      人親自簽名，異議人雖辯稱未沒有違規人簽名云云，然因
      舉發單位依據上開規定可以逕行舉發，所辯應無理由。
    (2)又交通警員掣單舉發違反道路交通管理處罰條例所列之違
      規事實，本質上為行政處分，係公務員基於職務上權力，
      依法就特定之具體事件所為具有公法上效果之單方行政行
      為，基於公務員為公法上行為具有公信力之原則，該行政
      處分當可被推定為真正，其據以依法處分之事實認定亦為
      真正無誤，此與民事訴訴法第355 條第1 項規定：「文書
      ，依其程式及意旨得認作公文書者，推定為真正」之情形
      相同，本此公信原則，立法者以道路交通管理處罰條例第
      92條第3 項之授權，賦予行政機關訂定違反道路交通管理
      事件統一裁罰基準及處理細則，使執勤員警得當機處分，
      以達其維護交通秩序、安全之行政目的。反之，若謂公務
      員一切行政行為均需預留證據以證其實，則國家行政勢必
      窒礙難行。據此，刑事訴訟法就犯罪證據有關之規定中與
      屬行政秩序罰之交通違規裁罰本質不合之部分，自不在準
      用之列。從而，本院經查既無任何證據足足資證明員警有
      捏造事實違法取締之情事，則執勤員警本其維護交通秩序
      、安全職責所為之舉發，自應受到合法、正確之推定。本
      案舉發單位已敘明查獲經過為「執勤員警於竹南鎮○○路
      往中華路方向行駛，發現車號DC-8668 號自小客車，行駛
      上述路口違規右轉中華路南下車道，到達中華路全家便利
      商店前路口，該車又違規闖紅燈繼續往前行駛，並於次一
      個路口左轉中華路北上車道，再右轉進入京元電子廠」等
      情無誤，自應受到合法、正確之推定。
五、從而，本件異議人既未就執勤警員之舉發有誤提出相關證據
    以供調查，且本院經查亦無任何證據足資證明執勤警員有何
    捏造事實違法取締之不法情事，則執勤警員本其維護交通秩
    序、安全職責所為之舉發，如前所述，自應受到合法、正確
    之推定。異議人空言否認前開違規行為，辯稱如上，無非均
    係事後卸責之詞，無法採信為真。因此異議人駕駛汽車行駛
    上開路段，而有闖紅燈之違規事實，事證明確，應依道路交
    通管理處罰條例第53條、第63條第1 項第3 款規定裁罰，是
    原處分機關據以援引上開規定，對異議人裁處罰鍰新臺幣
    2,700 元，參照前開第63條第1 項第3 款之規定，應記違規
    點數3 點，然裁決書漏未記載，異議人聲明異議雖無理由，
    但原裁決處分既有上開可議之處，自應予撤銷，依道路交通
    管理處罰條例第53條、第63條第1 項第3 款，違反道路交通
    管理事件統一裁罰基準表，自為裁定裁罰異議人如主文第2
    項所示，以資適法。
六、據上論斷，應依道路交通管理處罰條例第87條第2 項，道路
    交通案件處理辦法第20條前段，裁定如主文。
中　　華　　民　　國　　94　　年　　3 　　月　　14　　日
                  交通法庭法　官　張珈禎
以上正本證明與原本無異
如不服本裁定應於送達後5日內向本院提出抗告狀
                          書記官　廖溫崇
中　　華　　民　　國　　94　　年　　3 　　月　　14　　日
